【裁判字號】    98,交易,116
【裁判日期】    990125
【裁判案由】    過失傷害
【裁判全文】
臺灣高雄地方法院刑事判決             98年度交易字第116號
公  訴  人  臺灣高雄地方法院檢察署檢察官
被      告  乙○○
上列被告因過失傷害案件，經檢察官提起公訴（98年度調偵字第
1307號），本院判決如下：
    主  文
乙○○犯過失傷害罪，處有期徒刑參月，如易科罰金，以新台幣
壹仟元折算壹日。
    事  實
一、乙○○於民國98年4 月25日上午10時5 分許，無照駕駛車牌
    號碼9019-QR 號自用小客車，沿高雄市苓雅區○○○路由西
    往東方向行駛，至五福國中校門前之交岔路口時，欲左轉進
    入五福國中，其應注意車輛行駛至交岔路口，轉彎車應讓直
    行車先行，且依當時天候晴、日間有自然光線、路面乾燥、
    無缺陷、無障礙物、視距良好等情況，又無不能注意之情事
    ，竟疏未注意，貿然左轉，適同一時地，甲○○騎乘車牌號
    碼ZNE-523 號輕型機車，沿高雄市苓雅區○○○路慢車道由
    東往西方向行駛，亦疏未注意車前狀況，見乙○○之自用小
    客車左轉時，避煞不及，遂撞及黃淑芳所駕駛上揭自用小客
    車左後方車身，致甲○○人車倒地，而受有腦震盪、顏面擦
    傷及撕裂傷、左膝蓋撕裂傷、左手手腕橈骨骨折、門牙牙齒
    斷裂、胸部挫傷、臉眼瘀傷等傷害。乙○○於肇事後，尚未
    被有偵查權限之該管機關發覺其姓名及犯罪事實前，經警到
    場處理時，當場承認其為肇事人而自首接受裁判。
二、案經甲○○訴由高雄市政府警察局苓雅分局移請臺灣高雄地
    方法院檢察署檢察官偵查起訴。
    理  由
壹、證據能力部分
一、按被告以外之人於審判外之陳述雖不符刑事訴訟法第159 條
    之1 至之4 等四條之規定，而經當事人於審判程序同意作為
    證據，法院審酌該言詞陳述或書面陳述作成時之情況，認為
    適當者，亦得為證據；當事人、代理人或辯護人於法院調查
    證據時，知有刑事訴訟法第159 條第1 項不得為證據之情形
    ，而未於言詞辯論終結前聲明異議者，視為有前項之同意，
    同法第159 條之5 定有明文。本件證人即告訴人甲○○於警
    詢中之陳述，其性質雖屬傳聞證據，惟其所為上開警詢筆錄
    內容，業經本院審理時予以提示並告以要旨，且各經當事人
    表示意見。當事人已知上述筆錄乃傳聞證據，且均未於言詞
    辯論終結前對該筆錄內容異議，依上開規定，是其於警詢中
    之證言應具有證據能力。
二、按證人、鑑定人依法應具結而未具結者，其證言或鑑定意見
    ，不得作為證據，刑事訴訟法第158 條之3 定有明文。本件
    檢察官未令證人甲○○於陳述前具結而為陳述，且查無依法
    不得令其具結之情形，是上開證人於檢察官訊問時之證言即
    無證據能力。
貳、實體判決理由部分
一、訊據被告乙○○固供稱伊於上揭時、地，無照駕駛上揭自用
    小客車，與告訴人甲○○發生車禍等語，惟辯稱當時伊已經
    左轉完成，將車子停在五福國中校門口，是對方從後方撞上
    云云。經查：
  (一)被告於98年4 月25日上午10時5 分許，無照駕駛車牌號碼90
    19-QR 號自用小客車，沿高雄市苓雅區○○○路由西往東方
    向行駛，至五福國中校門前之交岔路口時，欲左轉進入五福
    國中，與告訴人騎乘車牌號碼ZNE-523 號輕型機車，沿高雄
    市苓雅區○○○路慢車道由東往西方向行駛，發生擦撞車禍
    之事實，業據被告於本院審理時供述在卷（本院卷第33頁）
    ，核與證人即告訴人甲○○於警詢及本院審理時具結證述（
    警卷第3 至5 頁、本院卷第27至28頁）、證人沈亦良於本院
    審理時具結證述（本院卷第18至19頁）相符。而告訴人因該
    車禍事故，受有腦震盪、顏面擦傷及撕裂傷、左膝蓋撕裂傷
    、左手手腕橈骨骨折、門牙牙齒斷裂、胸部挫傷、臉眼瘀傷
    等傷害，亦有高雄市立民生醫院、富泉牙醫診所、寶建醫院
    診斷證明書各1 紙（警卷第6 至8 頁）在卷可證。是告訴人
    上揭傷害，顯與本件車禍間，有相當因果關係，應堪認定。
  (二)被告雖辯稱當時伊已經左轉完成，將車子停在五福國中校門
    口等候進入，伊不知道告訴人會從後撞上云云。惟查，被告
    所駕駛之上揭自用小客車，於事發前是沿五福一路由西往東
    行駛，欲左轉進入五福國中時，在五福一路由東往西之慢車
    道上，遭告訴人所騎機車從左後方撞及乙節，業據證人沈亦
    良、甲○○於本院審理時具結證述在卷（本院卷第18、28頁
    ），另從現場照片顯示，車禍事故發生後，告訴人之車輛倒
    地、物品散漏位置，均在該路段慢車道上（警卷第22頁），
    顯見被告車禍發生當時所駕駛之自用小客車是在該路段慢車
    道上，尚未完成左轉行為之事實，應堪認定。是被告辯稱事
    發當時已經左轉完成云云，顯不可採。
  (三)此外復有高雄市政府警察局交通警察大隊交通事故談話紀錄
    表3 份（警卷第9 至13頁）、交通事故現場圖（警卷第14頁
    ）、道路交通事故調查表（警卷第15至16頁）、事故分析研
    判表（警卷第17頁）、現場照片11幀（警卷第19至24頁）等
    在卷可稽。
  (四)綜上所述，被告於上揭時、地，因無照駕駛上揭自用小客車
    ，行駛至交岔路口，未讓直行車先行即貿然左轉，致告訴人
    閃避不及撞上，告訴人並受有前述傷害之事實，事證明確，
    應堪認定。被告上揭所辯，顯係事後飾卸之詞，難以採信。
    是被告本件過失傷害之犯行，堪以認定，應依法論科。
二、核被告所為，係犯刑法第284 條第1 項前段之過失傷害罪。
    又被告於事發當時係無照駕駛自用小客車乙節，業據被告供
    述在卷（本院卷第34頁），並有證照查詢汽車駕駛人資料在
    卷可稽（警卷第25頁），被告未領有合法駕照而駕車致人受
    傷，應依道路交通管理處罰條例第86條第1 項加重其刑。另
    被告於肇事後，尚未被有偵查權限之該管機關發覺其姓名及
    犯罪事實前，經警到場處理時，當場承認其為肇事人而接受
    裁判，業據被告供述在卷（警卷第1 頁背面），符合自首要
    件，應依刑法第62條前段規定減輕其刑，並依法先加後減。
    爰審酌本件車禍肇因於被告無照駕駛自用小客車，於轉彎前
    未禮讓直行車先行即貿然左轉，致亦疏未注意車前狀況之告
    訴人所騎乘之機車閃避不及發生擦撞，使告訴人受有腦震盪
    、顏面擦傷及撕裂傷、左膝蓋撕裂傷、左手手腕橈骨骨折、
    門牙牙齒斷裂、胸部挫傷、臉眼瘀傷等傷勢，且迄未與告訴
    人達成和解，賠償告訴人所受損害，及被告並無不良前科紀
    錄等一切情形，量處如主文所示之刑，並諭知易科罰金之折
    算標準，以資懲儆。
據上論斷，應依刑事訴訟法第299 條第1 項前段，刑法第284 條
第1 項前段、第62條前段、第41條第1 項前段，道路交通管理處
罰條例第86條第1項，刑法施行法第1 條之1 ，判決如主文。
本案經檢察官魏豪勇到庭執行職務。
中    華    民    國    99    年     1    月    25    日
                    交通法庭        法  官  曾仁勇
以上正本證明與原本無異。
如不服本判決應於收受送達後10日內向本院提出上訴書狀，並應
敘述具體理由；如未敘述上訴理由者，應於上訴期間屆滿後20日
內向本院補提理由書（均須按他造當事人之人數附繕本）「切勿
逕送上級法院」。
中    華    民    國    99    年     1    月    25    日
                                    書記官  王紀芸
附錄本案論罪科刑法條全文：
中華民國刑法第284條第1項
因過失傷害人者，處6 月以下有期徒刑、拘役或5 百元以下罰金
，致重傷者，處1 年以下有期徒刑、拘役或5 百元以下罰金。


司法院資訊處製作；財團法人民間司法改革基金會備份。
